臺灣板橋地方法院刑事判決　　　　　　　 93年度訴字第212號
公　訴　人　臺灣板橋地方法院檢察署檢察官
被　　　告　己○○
??????壬○○
　　　　　??
共　　　同
選任辯護人?任鳴鉅　律師
被　　　告　甲○○
　　　　　　　　　　　弄九號
被　　　告　乙○○
　　　　　　　　　　　　號二樓.
選任辯護人　郭承昌　律師
被　　　告　子○○
　　　　　　　　　　　號
選任辯護人　胡坤佑　律師
被　　　告　辰○○原名陳秀鈴.
上列被告因期貨交易法等案件，檢察官提起公訴（九十二年度偵
字第6914號）後，聲請改依協商程序而為判決，本院判決如下：
    主  文
己○○、乙○○、子○○共同未經許可，擅自經營期貨顧問及期
貨交易輔助人事業，各處有期徒刑伍月，均緩刑貳年。
壬○○、甲○○、辰○○共同未經許可，擅自經營期貨顧問及期
貨交易輔助人事業，各處有期徒刑肆月，均緩刑貳年。
    事實及理由
一、犯罪事實：
（一）緣香港地區成年人「Seman 」、「Apple 」（中文名徐文
      瑛）至臺灣地區於臺北市松山區○○○路102 號14樓設置
      營業處所投資設立「中信資源發展有限公司（下稱中信公
      司），初由彭春爐擔任名義負責人，於民國（下同）91年
      3 月20日完成設立登記，嗣於91年8 月23日變更登記由共
      同被告壬○○擔任負責人，並於91年11月11 日 將公司名
      稱變更登記為「恒德資產管理有限公司（下稱臺灣恒德公
      司）」，己○○則係自91年12月4 日起擔任臺灣恒德公司
      之實際負責人。
（二）共同巳○○係於91年8 月22日應聘至當時名為中信公司之
      臺灣恒德公司擔任副總經理，除本身負有推銷「歐元雙生
      利理財方案」之職務外，並兼有督導理財專員招募客戶投
      資歐元雙生利理財方案之職。共同被告丑○○於91年9 月
      間應聘至同公司擔任顧問，負責職員教育、業績督導、主
      持公司會議、提供客戶投資金融貨幣諮詢及招募客戶投資
      「歐元雙生利理財方案」，同時為公司現場實際業務負責
      人。共同癸○○係於92年1 月3 日應聘擔任同公司之顧問
      ，負責職員教育及招募客戶投資歐元雙生利理財方案之業
      務。（巳○○、丑○○、癸○○三人另由本院依通常程序
      審理並已判處罪刑在案）
（三）己○○、壬○○、甲○○、乙○○、子○○、辰○○（原
      名陳秀鈴）等人與共同被告巳○○、丑○○、癸○○暨上
      開香港地區人「Seman 」、「Apple 」均知悉原中信公司
      或其後更名之臺灣恆德公司未經財政部證券暨期貨管理委
      員會許可並發給許可證照，不具期貨交易商資格，不得經
      營期貨交易、期貨顧問或其他有關期貨服務，如期貨交易
      輔助人等事業（按中信公司原登記之營業項目為國際貿易
      業、投資顧問業、資訊軟體服務業、資料處理服務業、電
      子資訊供應服務業，其更名為臺灣恒德公司後，新增企業
      經營管理顧問業、創業投資事業管理顧問業、仲介服務業
      、其他顧問服務業（個人形象規劃諮詢）等登記營業事項
      ）。渠等竟與下述理財專員及公司秘書、行政及總機人員
      ：１、理財專員：朱思潔、方世英、段明華、張迪斌、辛○○、張文紅、許高碩、趙善雄、許富堡、葉若淇、江秀
      娟。２、秘書：戊○○。３、行政：何綺琇及葉芝琳。４
      、總機：余佳珍及黃小娟，基於共同違法經營期貨顧問事
      業及期貨交易輔助人事業之犯意聯絡，由共同被告巳○○
      、丑○○、癸○○三人及甲○○、乙○○、己○○、壬○○、子○○、辰○○與各該理財專員共同對外宣稱臺灣恒
      德公司係受「香港新恒德集團」委託，在臺灣地區代為招
      募客戶與「香港新恒德集團」簽訂名為「歐元雙生利理財
      方案」投資協議書，由「香港新恒德集團」從事美元對歐
      元之匯率走勢買賣，操作外匯保證金之期貨交易，依該協
      議書規定，客戶於開設新帳戶進行買賣前，應依「香港新
      恒德集團」所屬「ETRADE　PROFITS LTD ﹒」有限公司（
      依雙方投資契約書所載，其簡稱為EPB 公司）之規定，於
      指定銀行存入不低於指定保證金之款項，方可進行交易，
      並由該公司依據客戶之指令代為買賣經香港金銀業貿易場
      交易之「現貨黃金及其他現貨金融商品（包含歐元等外幣
      ）」，進行屬期貨交易法第3 條第4 款所定「槓桿保證金
      契約」之外幣保證金交易，在投資過程中，客戶須依EPB
      公司之指示，維持最低金額之擔保金，存入之貨幣須為
      EPB 公司所接受者，若存入之貨幣並非美元，EPB 公司係
      以實際取得時之匯率將其兌換為美元，雙方結算時亦以美
      元計價支付。此外，客戶亦必須按市場價格浮動情形，隨
      時追加擔保金，客戶若未依EPB 公司指示，於指定時間內
      追加擔保金，EPB 公司有權將客戶持有之合約與以平倉或
      採取必要之行動，以保EPB 公司本身之利益，客戶不得異
      議，亦不得以未經其同意為由而否認EPB 公司行為之效力
      （己○○、壬○○、甲○○、乙○○、子○○、辰○○與
      各該理財專員等對客戶所宣稱之交易方式為：雙方合約以
      每口2 萬美金為1 單位，6 個月為一期，到期還本，期間
      每月交易4 次，結算1 次，如有獲利，投資人分7 成，所
      餘3 成歸入上述「香港新恒德集團」所屬「ETRADE  PRO
      FITS LTD﹒」有限公司，投資人得隨時領回獲利，若提前
      解約，則只能領回本金；若虧損，公司與投資人各分擔一
      半，而虧損超過2 成即停止操作，但本金須經半年後始得
      領回）。而在上述外匯保證金之期貨交易過程中，臺灣恒
      德公司所屬從業人員，包含甲○○、乙○○、己○○、壬○○、子○○、辰○○與各該理財專員暨秘書戊○○、行
      政何綺琇、葉芝琳，總機余佳珍、黃小娟暨共同被告巳○○、丑○○、癸○○等人均不參與操作或從事實際期貨交
      易之執行，而其理財專員除提供幣值走勢及交易等資訊予
      客戶作為投資參考外，另負責招募投資人並指示其將資金
      匯入香港新恒德集團指定之香港匯豐銀行帳號000-000-0-
      000000之帳戶，並代理與投資人簽署前開協議書後送回「
      香港新恒德集團」所屬「ETRADE PROFITS LTD. 」有限公
      司（即E PB公司）認證，事後再轉交予該投資人，「香港
      新恒德集團」方面平均每週會將代理臺灣客戶操作之對帳
      單傳真至臺灣恒德公司，並由臺灣恒德公司相關人員於對
      帳單上簽蓋「恒德資產管理有限公司財務部專用章」、「
      ETRADE PRO FITS LTD.（TAIPE I BRANCH）」戳章後，再
      行寄交予投資客戶，以為每次交易憑據，以此方式共同經
      營期貨顧問及屬貨交易輔助人事業類型之其他期貨服務事
      業。
（四）而自91年8 月間起至92年1 月8 日止之期間，臺灣恒德公
      司已為「香港新恒德集團」陸續吸收資金達美金二十七萬
      餘元，其中已知投資人及其投入資金如下：午○○2 萬美
      金（下同）、卯○○2 萬、林亮3 萬、吳麗娟2 萬、黃美
      儀2 萬、丁○○2 萬、李金鎮2 萬、丙○○2 萬、寅○○
      2 萬、吳國銓2 萬、曹桂榮2 萬、鍾玉蘭1 萬，合計24萬
      美金。
（五）又臺灣恒德公司於91年12月4 日以登記負責人壬○○名義
      出具「恒德資產管理有限公司股東同意書」，同意即日解
      散，同年十二月五日復以「恒德資產管理有限公司解散登
      記申請書」向台北市商業管理處備文申請解散登記，該處
      於同年12月19日以府建商字第091266179 號函核准解散，
      除開清算事務外，應視同未經設立登記，不得再以公司名
      義繼續經營業務。惟92年1 月8 日法務部調查局北部地區
      機動工作組人員前往該公司搜索時，其仍以己○○擔任實
      際負責人由其繼續對外以該公司名義招募客戶投資，從事
      經營期貨顧問及期貨交易輔助人事業之行為。嗣於92年1
      月8 日法務部調查局北部地區機動工作組人員持搜索票前
      往「恒德公司」實施搜索，查獲附表所示扣押物，並約詢
      相關人員後，乃查出上情。
（六）案經法務部調查局北區機動工作組報請臺灣板橋地方法院
      檢察署檢察官偵查起訴。
二、證據：
（一）被告己○○、壬○○、甲○○、乙○○、子○○、辰○○
      於本院訊問中之認罪陳述。
（二）共同被告巳○○、丑○○、癸○○於調查局接受調查員詢
      問時所為陳述。
（三）證人辛○○、戊○○、張文紅、段明華、方世英、朱思潔
      、張迪斌、許富堡、辛○○、江秀娟、趙善雄、葉若淇、
      許高碩、卯○○於調查局接受調查員詢問時所為陳述。
（四）證人丁○○、葉若淇、戊○○、黃美儀、丙○○、寅○○
      、庚○○、黃美儀、楊燦榕、午○○於偵查中接受檢察官
      偵訊所為陳述。
（五）卷附臺北市政府府建商字第091030268 號、第091183469
      號、09124033 2號函及所附公司登記事項表（均影本）。
      中信公司登記之營業項目為國際貿易業、投資顧問業、資
      訊軟體服務業、資料處理服務業、電子資訊供應服務業，
      其更名為臺灣恒德公司後，雖新增企業經營管理顧問業、
      創業投資事業管理顧問業、仲介服務業、其他顧問服務業
      （個人形象規劃諮詢）等登記營業事項，但未經財政部證
      券暨期貨管理委員會許可並發給許可證照，不具期貨交易
      商資格，不得經營期貨交易經理、顧問及其他期貨服務事
      業，亦有前引臺灣恒德公司登記事項表影本可按。
（六）卷附臺北市政府府建商字第091266179 號函影本及財團法
      人金融聯合徵信中心公司登記資訊列印本。
（七）財政部證券暨期貨管理委員會93年5 月11日台財證7 字第
      0930113932函及其附件。
（八）扣案共同被告丑○○之秘書所紀錄之訪客筆記本，以及共
      同被告丑○○自行記錄之訪客資料筆記本、被告丑○○主
      持主管會議之會議紀錄等文件。
（九）扣案「歐元雙生利理財方案」期貨交易協議書及對帳單、
      匯款申請書、外匯收支或交易申報書、公司簡介、投資DM
      資料。
（十）本件歐元雙生利理財方案之契約內容，屬外匯保證金交易
      形態之槓桿保證金契約，為期貨交易之一種，應受期貨交
      易法之規範，爰將理由分析如下：
  １、按「外幣保證金交易」屬期貨交易法第3 條第1 項第4 款
      所規定之槓桿保證金契約，為期貨交易之一種，其非在期
      貨交易所進行之期貨交易，除有同法第3 條第2 項經主管
      機關公告豁免外，應受期貨交易法之規範。又依期貨交易
      法第3 條第1 項之規定，期貨交易係指依國內外期貨交易
      所或其他期貨市場之規則或實務，從事衍生自商品、貨幣
      、有價證券、利率、指數或其他利益之期貨交易、選擇權
      契約、期貨選擇權契約及槓桿保證金契約之交易。其中國
      內外期貨交易所係指集中交易市場，至於所謂其他期貨市
      場係指非集中交易市場，即通稱之店頭市場。是以期貨交
      易法所規範之對象及於在集中交易市場及店頭市場所從事
      之期貨交易，據此可見期貨交易所規範之期貨交易，並不
      限於在國內期貨交易所進行之交易。又按期貨交易法第三
      條第1 項第4 款之「槓桿保證金契約」，係指依其他期貨
      市場之規則或實務，由當事人約定，一方支付價金一定成
      數之款項或取得他方授與之一定信用額度，雙方於未來特
      定期間內，依約定方式結算差價或交付約定物之契約。次
      查所謂「外幣保證金交易」，則係指一方於客戶與其簽約
      並繳付外幣保證金後，得隨時應客戶之請求，於保證金之
      數倍範圍內以自己之名義為客戶之計算，在外匯市場從事
      不同幣別間之即期或遠期買賣交易，此項交易不需實際交
      割，一般都在當日或到期前以反方向交易軋平而僅結算買
      賣差價。申而言之，外幣保證金契約雖得於當日要求平倉
      ，惟客戶簽訂外匯保證金契約從事交易時，並不知何時會
      平倉，得視匯率之變動而決定其平倉時間，是以該等契約
      實際上並無到期日，具有約定於未來時間履行契約之性質
      。此種契約以其具有（１）以保證金交易，（２）未來期
      間履行特性，（３）每日結算損益之期貨交易特有之結算
      制度，並於店頭市場交易，符合期貨交易法第3 條第1 項
      第四款所稱槓桿保證金契約之要件，為期貨交易之一種。
      任何人（包括公司、行號、個人）從事外幣保證金交易，
      均應受期貨交易法之規範。
  ２、本件被告己○○、壬○○、甲○○、乙○○、子○○、辰
      ○○及共同被告巳○○、丑○○、癸○○為「香港新恒德
      集團」所屬「ETRADE PROFITS LTD. 」有限公司所推銷之
      「歐元雙生利理財方案」，係由「香港新恒德集團」所屬
      該公司從事美元對歐元之匯率走勢買賣，操作外匯保證金
      的套匯交易，依扣案之客戶楊燦榕所簽具之定型化書面協
      議書之規定（見中譯本第11頁、12頁），客戶於開設新帳
      戶進行買賣前，應依「香港新恒德集團」所屬「ETRADE
      PROFITS LTD ﹒」有限公司（依雙方投資契約書所載，其
      簡稱為EPB 公司）之規定，於指定銀行存入不低於指定保
      證金之款項，方可進行交易，並由該公司依據客戶之指令
      代為買賣經香港金銀業貿易場交易之「現貨黃金及其他現
      貨金融商品（包含歐元等外幣）」，在投資過程中，客戶
      須依EPB 公司之指示，維持最低金額之擔保金，存入之貨
      幣須為EPB 公司所接受者，若存入之貨幣並非美元，EPB
      公司係以實際取得時之匯率將其兌換為美元，雙方結算時
      亦以美元計價支付。此外，客戶亦必須按市場價格浮動情
      形，隨時追加擔保金，客戶若未依EPB 公司指示，於指定
      時間內追加擔保金，EPB 公司有權將客戶持有之合約與以
      平倉或採取必要之行動，以保EPB 公司本身之利益，客戶
      不得異議，亦不得以未經其同意為由而否認EPB 公司行為
      之效力。揆諸上述有關外匯保證金交易及槓桿保證金契約
      之說明，本件歐元雙生利理財方案之交易方式顯具有外匯
      保證金交易之性質，屬於期貨交易法第3 條第1 項第4 款
      所稱槓桿保證金契約，為期貨交易之一種，應受期貨交易
      法之規範，自堪認定，財政部證券暨期貨管理委員會93年
      5 月11日台財證七第0930113932號函亦同此判斷。
  ３、本件「歐元雙生利理財方案」係屬外匯保證金形態之槓桿
      保證金契約期貨交易，已如前所述，而以提供場所、設備
      及相關外幣資訊或建議分析意見（如價位詢問、盤勢分析
      ）等，供客戶自行下單交易期貨者，係屬經營期貨顧問事
      業；若受期貨商委任招攬期貨交易人從事期貨交易、代理
      期貨商接受期貨人開戶或接受期貨交易人期貨交易之委託
      單並交付期貨商執行者，係屬未經許可擅自經營期貨交易
      輔助人（屬法定之其他期貨服務事業）業務，依期貨交易
      法第82條第1 項規定，凡經營期貨顧問事業或其他期貨服
      務事業，均須經主管機關之許可並發給許可證照。因此未
      經財政部證券暨期貨管理委員會許可擅自經營期貨顧問事
      業及期貨交易輔助事業， 即違反該條項之規定，而有同
      法第112 條第5 款罰則之適用。本件被告己○○、壬○○
      、甲○○、乙○○、子○○、辰○○及其他臺灣恒德公司
      所屬從業人員雖不參與操作上述「歐元雙生利理財方案」
      之外幣保證金交易，但其等其以臺北市松山區○○○路10
      2 號14樓作為臺灣恒德公司營業處所，公司所屬理財專員
      除提供幣值走勢及交易等投資資訊予客戶參考外，另負責
      招募投資人並指示其將資金匯入香港新恒德集團指定之香
      港匯豐銀行帳號：000-000-0- 000000 之帳戶，並代表與
      投資人簽署前開協議書後送回公司認證，事後再轉交予該
      投資人，「香港新恒德集團」方面平均每週會將代理臺灣
      客戶操作之對帳單傳真至臺灣恒德公司，並由臺灣恒德公
      司所屬人員於對帳單上簽蓋「恒德資產管理有限公司財務
      部專用章」、「ETRADE PROFITS LTD. （T AIPEI BRANCH
      ）」戳章後，再行寄交予投資客戶，以為每次交易憑據，
      顯見臺灣恒德公司所營業務係屬期貨顧問事業及期貨交易
      輔助人事業無誤。
三、本件經檢察官與被告己○○、壬○○、乙○○、子○○及其
    等選任辯護人暨被告甲○○、辰○○（原名陳秀鈴）於審判
    外達成協商之合意，且被告已認罪，其合意內容如下：（一
    ）被告己○○、壬○○、甲○○、辰○○之願受科刑之刑度
    範圍為有期徒刑4 至6 個月，緩刑2 年。（二）被告乙○○
    、子○○之願受科刑之刑度範圍有期徒刑5 至6 個月，緩刑
    2 年。而根據本院審查結果，認上開協商合意並無刑事訴訟
    法第455 條之4 第1 項所列情形之一，檢察官聲請改依協商
    程序而為判決，並無不合，應予准許，核被告己○○、壬○○、乙○○、子○○、甲○○、辰○○等人所為，均係違反
    期貨交易法第82條第1 項規定，而犯期貨交易法第112 條第
    5 款之未經許可，擅自經營期貨顧問、屬期貨交易輔助人事
    業類型之其他期貨服務事業罪；被告己○○另犯公司法第19
    條第1 項、第2 項前段之公司未經設立登記而營業罪。而被
    告己○○、壬○○、乙○○、子○○、甲○○、辰○○與實
    際出資設立本件臺灣恒德公司之「SEMAN 」及「APPLE 」等
    香港人士及一同參與公司業務進行之共同被告巳○○、丑○○、癸○○暨犯罪事實欄項所述理財專員、公司秘書、行政
    人員、總機人員等人有共同犯意聯絡及行為之分擔實施，為
    共同正犯。被告己○○所犯上開二罪有原因結果之牽連犯關
    係，則應從重以犯期貨交易法第112 條第5 款之未經許可，
    擅自經營期貨顧問、期貨交易輔助人事業罪論處。爰依檢察
    官與被告與被告己○○、壬○○、乙○○、子○○及其等選
    任辯護人暨被告甲○○、辰○○前述協商之合意，並審酌個
    別被告之犯罪情節、犯後態度，依協商程序判決如主文所示
    之刑，並均予緩刑二年之諭知（因期貨交易法第112 條第5
    款所定應構成犯罪之行為類別各別，且非不能並存，被告己○○、壬○○、乙○○、子○○、甲○○、辰○○等既兼有
    共同經營期貨顧問、期貨交易輔助人事業之情形，自應於主
    文中將其犯罪態樣併予揭明）。
四、應適用之法條：刑事訴訟法第455 條之4 第2 項、第455 條
    之8 ，期貨交易法第82條第1 項、第112 條第5 款，公司法
    第19條第1 項、第2 項前段，刑法第11條前段、第28條、第
    55條 、第74條第1款，判決如主文。
五、本判決除有刑事訴訟法第455 條之4 第1 項第1 款、第2 款
    、第4 款、第6 款、第7 款所定情形之一，或違反同條第2
    項規定者外，不得上訴。若不服本件判決，則請於收受判決
    送達之日起10日內，向本院提出上訴書狀，上訴於第二審法
    院。
中　　華　　民　　國　　94　　年　　5 　　月　　31　　日
                刑事第七庭審判長法　官陳恆寬
                                法  官許必奇
                                法  官吳佳穎
以上正本證明與原本無異
如不服本判決應於送達後十日內向本院提出上訴狀
                        　　　　書記官王春森
中　　華　　民　　國　　94　　年　　5 　　月　　31　　日
附錄本案論罪科刑法條全文：
期貨交易法第八十二條
經營期貨信託事業、期貨經理事業、期貨顧問事業或其他期貨服
務事業，須經主管機關之許可並發給許可證照，始得營業。
期貨服務事業之分支機構，非經主管機關許可並發給許可證照，
不得設立或營業。
期貨服務事業之設置標準及管理規則，由主管機關定之。
期貨交易法第一百十二條
有下列情事之一者，處七年以下有期徒刑，得併科新臺幣三百萬
元以下罰金：
一　未經許可，擅自經營期貨交易所或期貨交易所業務者。
二　未經許可，擅自經營期貨結算機構者。
三　違反第五十六條第一項之規定者。
四　未經許可，擅自經營槓桿交易商者。
五　未經許可，擅自經營期貨信託事業、期貨經理事業、期貨顧
    問事業或其他期貨服務事業者。
六　期貨信託事業違反第八十四條第一項規定募集期貨信託基金
    者。
七　違反第一百零六條、第一百零七條或第一百零八條第一項之
    規定者。
公司法第十九條
未經設立登記，不得以公司名義經營業務或為其他法律行為。
違反前項規定者，行為人處一年以下有期徒刑、拘役或科或併科
新臺幣十五萬元以下罰金，並自負民事責任；行為人有二人以上
者，連帶負民事責任，並由主管機關禁止其使用公司名稱。
